【裁判字號】    97,台上,5657
【裁判日期】    971106
【裁判案由】    偽造有價證券
【裁判全文】
最高法院刑事判決            九十七年度台上字第五六五七號
上  訴  人  台灣高等法院高雄分院檢察署檢察官
上  訴  人
即  被  告  甲○○
選任辯護人  曾清山律師
上列上訴人等因被告偽造有價證券案件，不服台灣高等法院高雄
分院中華民國九十五年一月六日第二審判決（九十四年度上訴字
第九００號，起訴案號：台灣高雄地方法院檢察署九十二年度偵
字第二四三五四號），提起上訴，本院判決如下：
    主  文
上訴駁回。
    理  由
按刑事訴訟法第三百七十七條規定，上訴於第三審法院，非以判
決違背法令為理由，不得為之。是提起第三審上訴，應以原判決
違背法令為理由，係屬法定要件。如果上訴理由書狀並未依據卷
內訴訟資料，具體指摘原判決不適用何種法則或如何適用不當，
或所指摘原判決違法情事，顯與法律規定得為第三審上訴理由之
違法情形，不相適合時，均應認其上訴為違背法律上之程式，予
以駁回。本件原判決依憑證人乙○○、陳振興、張榮顯、侯燦文
分別於偵查、第一審及原審之證詞，上訴人即被告甲○○坦稱原
判決附表所示本票三紙（下稱本票三紙）上發票日、到期日、發
票人欄（包括「陳建志」署名、身分證字號及地址）文字係其所
填載之供述、卷附世華聯合商業銀行前鎮分行（下稱世華前鎮分
行）函文及檢附之存款取款憑條、存款存入憑條、面額新台幣（
下同）四十萬元支票、乙○○及被告帳戶資料，暨本票三紙等證
據資料，認定被告有原判決事實欄所載之行使偽造私文書犯行，
且敘明被告否認偽造私文書犯行，辯稱係受乙○○之託，依渠所
提供「陳建志」之資料，於空白本票上填載，其世華前鎮分行之
帳戶係乙○○借其名義開設，其從未向乙○○借款，亦無偽造本
票上揭記載事項云云，不足採信，已於理由內詳予指駁說明，因
認被告犯行明確，而撤銷第一審之科刑判決，改判變更檢察官起
訴法條論處被告行使偽造私文書罪刑，已詳述所憑之證據及其認
定之理由。從形式上觀察，並無何違法情形存在。被告上訴意旨
略以：(一)、原判決無積極佐證，僅憑乙○○之陳述，遽認被告以
「陳建志」名義向乙○○借款四十萬元；及餘款十萬元係被告於
民國八十八年一月二十五日以提款機提款方式，分四次返還乙○
○，乃未依乙○○供述證據為認定，有採證不當之違誤。(二)、八
十八年一月十四日存入世華前鎮分行之四十萬元支票，係乙○○
基於信託關係以被告名義開戶存入，並非被告以「陳建志」名義
向乙○○所借款項，且與三紙本票無涉，原判決將二者混為一談
。(三)、侯燦文有關受託討債之證言與乙○○陳述內容不符，原判
決採納侯燦文之證言，未採李妃娥有利被告之證述，採證不當。
檢察官則以：(一)、原判決既認定被告與乙○○間有三十萬元債務
存在，乙○○無可能提供「陳建志」之資料供填載本票，又向員
警查詢有否該人而自陷刑事追訴之危險，又謂僅有偽造私文書之
犯行，有理由矛盾及證據調查未盡之違誤。(二)、原判決認定被告
於八十八年一月下旬將本票三紙交付乙○○，則被告於交付本票
前，焉有將票面金額授權乙○○填寫之理？乙○○亦無可能收受
無效本票，原判決竟謂該等本票均未記載票面金額云云，採證有
違論理與經驗法則。(三)、三紙本票金額「萬」字與世華前鎮分行
存款存入憑條上被告書立「萬」字下半部應屬一致，原審未再送
鑑定，及對卷證存在顯然不利被告之部分，未說明不予採納之理
由，有證據調查未盡及理由不備之違法。(四)、偽造有價證券與行
使偽造文書二行為，基本社會事實不同，原審逕為變更起訴法條
，有適用法則不當及未受請求之事項予以判決之違法。惟查：(一)
、證據之取捨及證明力之判斷，俱屬事實審法院之職權，苟其所
為之判斷，並不違背經驗及論理法則，即不能指為違法。又認定
犯罪事實所憑之證據，並不以直接證據為限，即綜合各種證據，
本於推理作用，為其認定犯罪事實之基礎，如不違背經驗法則與
論理法則，即不得指為違法，而據為上訴第三審之理由。原判決
斟酌直接、間接證據為認定事實取捨證據之判斷，非僅憑乙○○
供述證據為依據，且摒棄李妃娥於另案（民事清償債務）及第一
審有利於被告之證詞，復斟酌卷附法務部調查局及內政部警政署
刑事警察局無法鑑析三紙本票上金額及指紋是否與被告字跡及指
紋相符之函文，暨該等本票除金額及指紋外，其餘記載事項係被
告所偽造並交付乙○○等情，已於判決內詳細說明本於調查所得
之心證，分別定其取捨而為事實判斷之理由，所為論斷，從形式
上觀察，核無採證違法或與客觀存在之經驗與論理法則相違之情
形，且屬事實審法院取捨證據職權之適法行使，尚難漫指為違法
。又原判決併敘明無再就上揭金額及指紋事項為鑑定之必要，未
再為此部分調查，自難指摘為違法。(二)、法院於不妨害事實同一
之範圍內，得自由認定事實及適用法律，即得就起訴之犯罪事實
，變更檢察官所引應適用之法條，此觀刑事訴訟法第三百條之規
定甚明。本件檢察官對被告雖依刑法第二百零一條行使偽造有價
證券罪嫌，提起公訴，然稽之起訴書記載「……甲○○嗣因不耐
乙○○屢屢追索，始於八十八年一月下旬之不詳時日，偽造三紙
由陳建志所簽發、面額均為十萬元、到期日均為九十年十二月一
日、票號分別為ＴＨ八二六八一四、八二六八一六、八二六八一
七之本票予乙○○抵債而行使之」等情，對本票三紙上各應記載
事項係被告所偽造一節既為起訴，原判決已說明該三紙本票因欠
缺「金額」之絕對應記載之事項，屬無效票據，被告在未記載完
成之本票上偽造「陳建志」署名之行為，係成立偽造屬於一般債
權憑證之私文書罪，然因基本社會事實相同，爰變更檢察官所引
應適用之法條，予以裁判等情綦詳。原審所認定之犯罪事實，並
未逾起訴基本事實之範圍，其變更起訴法條予以判決，於法難謂
有違。又原判決究有如何未審究卷證存在顯然不利被告之情形，
未說明不採納之理由之違背法令，檢察官於上訴理由未具體敘及
，漫指原判決有不備理由之違法，要非適法之第三審上訴理由。
此外，上訴意旨，就原審採證認事職權之適法行使及原判決已說
明事項，徒憑己見，任意指摘為違法，且仍為單純事實之爭執，
或與判決本旨無關之枝節問題為爭辯，難謂已符合法定上訴要件
。依前揭說明，應認其等上訴違背法律上之程式，均予以駁回。
據上論結，應依刑事訴訟法第三百九十五條前段，判決如主文。
中    華    民    國  九十七  年  十一    月    六    日
                      最高法院刑事第十二庭
                          審判長法官  石  木  欽
                                法官  陳  世  淙
                                法官  洪  佳  濱
                                法官  段  景  榕
                                法官  王  居  財
      本件正本證明與原本無異
                                      書  記  官
中    華    民    國  九十七  年   十一   月   十四   日
                                                      Ｒ


司法院資訊處製作；財團法人民間司法改革基金會備份。
